臺灣新竹地方法院刑事判決　　　　　　　　　　　　　　　九十年度訴字第九一號
　　公　訴　人　臺灣新竹地方法院檢察署檢察官
　　被　　　告　己○○
右列被告因違反槍砲彈藥刀械管制條例等案件，經檢察官提起公訴（九十年度偵字第
三０三號），本院判決如左：
    主  文
己○○共同意圖為自己不法之所有，以恐嚇使人將本人之物交付，未遂，處有期徒刑
柒月。緩刑參年，緩刑期內付保護管束。
    事  實
一、民國八十九年五、六月間，甲○○（業已通緝，到案後另行審結）聽聞乙○○之
    叔父吳文龍疑似遭戊○○詐賭而積欠甚多賭債，竟欲以揭發詐賭為手段，趁機向
    戊○○索取財物，乃於民國八十九年六月十二日上午七時許，以電話邀同己○○
    、丁○○共同參與（丁○○俟通緝到案後另行審結），三人即達成意圖為自己不
    法所有、恐嚇他人交付財物之意思合致，甲○○並駕車先搭載己○○後，再至新
    竹工業區附近之高速公路交流道接載丁○○，同日上午八時三十分許，甲○○、
    丁○○、己○○共乘一車抵達戊○○之妻丙○○在新竹縣新豐鄉○○村○○街十
    二號一樓所經營之育新文具行外，先由己○○佯裝顧客進入上址探勘店內情形，
    待確定店內無其他顧客後，即以行動電話通知甲○○、丁○○進入該文具行內，
    三人進入育新文具行後，即基於妨害丙○○行動自由之犯意聯絡，由己○○迅速
    將該文具行之鐵門拉下關起而共同剝奪丙○○之行動自由，甲○○則向丙○○表
    示要解決一些財務方面事宜，並詢問其夫戊○○人在何處，丙○○回稱戊○○已
    赴大陸須次周周一始回台灣，甲○○為明真假，便要丁○○上二樓查看是否如此
    ，待確定戊○○不在該文具行後，甲○○即命丙○○進入一樓文具行內、另以門
    與壓克力板隔間之辦公室，丁○○隨之入內，己○○則在辦公室外等候，嗣甲○○將辦公室內之電話線剪斷，命丙○○以行動電話撥打給戊○○，但接連二次均
    未撥通，甲○○即對丙○○恐嚇稱：「兄弟跑路困難要錢，受人之事忠人之託，
    叫你先生準備新台幣（下同）二百萬元，但現在如能馬上拿出五十萬元，就算了
    」等語，甲○○並從丁○○手上之黑色手提袋內取出預藏而為己○○所不知之具
    殺傷力改造手槍一把（係由金屬玩具手槍之槍身及土造金屬槍管、滑套組合而成
    ，槍支管制編號0000000000）置於桌上，再將彈匣拆下，將彈匣內亦
    具殺傷力之土造子彈數顆亦放置在桌上，丙○○雖因此心生畏懼，然不願就此屈
    服，表示：「沒錢，你們把前後門關了，要怎樣隨你們」，甲○○再言稱：「你
    老公星期一回來準備二百萬，否叫他吃子彈」，丙○○仍不願交付財物，並嘗試
    搶走前開槍彈，惜未能成功，甲○○遂命丙○○回到辦公室外之文具店櫃檯坐好
    ，接續以言詞恐嚇稱：「你是女孩子對你沒辦法，要合作一點，別亂跑，否則把
    腿打斷掉」，惟丙○○仍拒不屈從交付金錢，甲○○見無法得逞，竟從丙○○手
    肘下方之空檔處發射一槍，子彈穿越文具店內之電扇、鐵板，打到丙○○之化妝
    品，甲○○、丁○○、己○○則迅速從文具店後門逃逸，自被告三人進入育新文
    具店起至逃逸無蹤，歷時二十分鐘。嗣丙○○向警方報案，為警循線於九十年一
    月四日凌晨三時許，在高雄市小港機場查獲甲○○，復於同日上午十二時，在新
    竹縣湖口鄉○○村○鄰○○街七四巷五號查獲己○○。
二、案經新竹縣警察局竹北分局報請台灣新竹地方法院檢察署檢察官偵查起訴。
    理  由
一、訊之被告己○○對於右揭事實坦承不諱，核與被害人丙○○於警訊、本院訊問時
    之指述相符，亦與被告甲○○之供述大致相同（被告丁○○自始未曾到案），此
    外，復有現場照片四幀在卷可佐，是被告己○○前開自白，堪信與事實相符。公
    訴意旨雖認被告己○○、甲○○、丁○○之前開行為係受託索討賭債，並無不法
    所有之意圖，係成立刑法第三百零五條單純恐嚇罪，惟查：
（一）被告甲○○雖供稱係八十九年五月上旬，受證人乙○○之託處理其叔父吳文龍
      遭戊○○詐賭之事，然被害人丙○○、證人即丙○○之夫戊○○於本院訊問時
      均堅稱絕無設局詐賭之情形（見本院九十年五月四日訊問筆錄）。而證人乙○○亦於本院結證稱：其雖聽叔父吳文龍談及在戊○○處賭博賭輸很多錢，但吳
      文龍並未很明白地說是被詐賭，八十九年五、六月間被告甲○○曾以電話向其
      詢問此事，其告以並不清楚，但外面傳聞甚囂塵上，講完電話就掛掉了，其亦
      曾委託被告甲○○幫忙處理關於叔父吳文龍疑遭詐賭之事（見本院九十一年五
      月二十日審理筆錄）。此外，復查無其他證據足資證明確有被告甲○○所供受
      託索討詐賭之賭債之情形，則被告甲○○夥同丁○○、己○○三人以右揭方法
      向被害人丙○○索取財物，並非基於證人乙○○之授權或委託至明，渠等行為
      時所具不法所有之意圖，至屬灼然。
（二）如前所述，被告三人進入育新文具行後，被告己○○迅速將該文具行之鐵門拉
      下關起，此舉顯係避免被害人丙○○逃跑，亦防止他人進入，剝奪被害人丙○○行動自由之意圖，不言可喻；且繼之被告甲○○、丁○○命被害人丙○○進
      入店內另有隔間之辦公室施以恐嚇，復命被害人丙○○回到文具店之櫃檯坐好
      ，再接續以言詞恐嚇，截至被告三人離去前，該文具店前後門均未開啟，而被
      告三人右揭行為歷時達二十分鐘之久，益徵被害人丙○○於該二十分鐘內行動
      自由確實遭受剝奪。起訴書犯罪事實欄雖已敘及被告己○○拉下關上鐵門一節
      ，但其餘則漏列，尚有未洽，併敘明之。
（三）綜上各情，本件罪證明確，自應依法予以論罪科刑。
二、核被告己○○右揭行為，其中以恐嚇被害人丙○○交付財物未果部分，係犯刑法
    第三百四十六條第三項、第一項恐嚇取財未遂罪；其與被告甲○○、丁○○間，
    有犯意之聯絡與行為之分擔，為共同正犯；又被告己○○已著手於犯罪行為之實
    行而不遂，為未遂犯，爰依刑法第二十六條規定減輕其刑。公訴人認此部份被告
    己○○係犯刑法第三百零五條單純恐嚇罪，依據前述理由一、（一）之說明，自
    有未洽，應予變更起訴法條。又核被告己○○所為剝奪被害人丙○○行動自由部
    分，係犯刑法第三百零二條第一項妨害自由罪；其與被告甲○○、丁○○間，亦
    有犯意聯絡及行為分擔，亦為共同正犯。且被告己○○所犯上開恐嚇取財未遂罪
    及妨害自由罪二罪間，有方法目的之牽連關係，應從一重之恐嚇取財未遂罪處斷
    。公訴人雖未明確完整敘及被告己○○所犯妨害自由罪之犯行，而僅就其共同恐
    嚇取財未遂罪提起公訴，然檢察官就犯罪事實一部起訴者，其效力及於全部，本
    件被告己○○所犯妨害自由罪之犯罪事實，與前揭論罪科刑之共同恐嚇取財未遂
    罪部分，有牽連犯之關係，已如前述，本院自應就屬於裁判上一罪之妨害自由罪
    部分一併加以裁判。爰審酌被告己○○正值青年，不思正當手段取得財物，而共
    同恐嚇欲使被害人交付財物，影響社會治安，誠屬不該，惟念其行為時年紀尚小
    ，始罹於刑典，犯後態度良好尚知悔悟，年滿十八歲之後並無刑事前科紀錄，以
    及被害人受害程度等一切情狀，量處如主文所示之刑。末查被告己○○前未曾受
    任何有期徒刑以上刑之宣告，此有臺灣高等法院被告全國前案紀錄表一份附卷可
    憑，其經此教訓，自應知所警惕，而無再犯之虞，且現於軍隊中服役，軍旅生活
    亦足以矯正其法治觀念，本院綜核各情認上開有期徒刑之宣告，已足策其自新，
    所宣告之刑，以暫不執行為適當，爰併諭知緩刑三年，以啟自新。又被告己○○
    自承少年時期曾參與犯罪組織，為使其於緩刑期間能約束自我，並斷絕與犯罪組
    織來往之可能性而確保無再犯之虞，本院認其於緩刑期內應付保護管束為宜，爰
    併宣告緩刑期內付保護管束。
三、公訴意旨另以被告己○○與被告甲○○、丁○○共同持有槍彈，涉犯槍砲彈藥刀
    械管制條例第十一條第四項、第十二條第四項之罪嫌。經查，被告己○○否認知
    悉被告甲○○於右揭時地攜帶槍彈前往育新文具行，亦否認有何共同持有之犯行
    ，辯稱：當時被告甲○○僅說去要錢，我想我是充人數的，之前根本沒看過那把
    槍，係被告甲○○、丁○○與被害人丙○○走出辦公室時，才第一次看到被告甲○○手上握著槍等語。而被告甲○○則始終坦認槍彈為其所有，雖邀集被告己○○參與右揭犯行，但並未告知關於其攜帶槍彈前往之事（見九十年度偵字第三０
    三號卷第六九頁反面、本院九十年度聲羈字第二號卷第五頁、本院九十年二月二
    十日訊問筆錄）。其次，被害人丙○○於本院訊問時指述：當天在文具店內另有
    隔間之辦公室內，被告甲○○始從被告丁○○手上之黑色手提袋內取出改造手槍
    一把置於桌上，然後再將彈匣拆下，將彈匣內之土造子彈數顆亦放置在桌上，被
    告己○○當時在辦公室外面之雜誌區看雜誌（見九十年五月四日訊問筆錄）。衡
    諸上述被告甲○○、己○○所供暨被害人丙○○前開所述，互核相符，堪信被告
    甲○○之槍彈原本係置放在黑色手提袋內，而黑色手提袋則係由被告丁○○持握
    ，被告甲○○初次將上開槍彈取出顯露於外時，被告己○○並不在場，而係在辦
    公室外之雜誌區看雜誌；再佐以被告己○○係八十九年六月十二日上午七時許，
    始因被告甲○○以電話聯繫後，先由被告甲○○搭載，再至國道一號中山高速公
    路某交流道與被告丁○○會合後，於同日上午八時三十分許抵達前開育新文具行
    ，此段期間僅一小時三十分鐘，而如前述，上開槍彈係放置在黑色手提袋內由被
    告丁○○持握，倘被告甲○○未告知被告己○○有此一黑色手提袋且袋內裝有槍
    彈，衡情被告己○○尚無可能在一小時三十分鐘內自行查得上情，進而與被告甲○○達成共同持有槍彈之意思合致。再者，抵達育新文具行後被告己○○雖先行
    入內探路，再通知被告甲○○、丁○○進入該文具行，且在三人進入後迅速將鐵
    門拉下關起，然查被告三人前往育新文具行之目的係恐嚇他人以求索得財物，而
    恐嚇取財乃犯罪行為，自不宜公開為之，以免遭他人見聞而徒留證據，縱令如被
    告甲○○所辯係受證人乙○○委託代為處理吳文龍遭人詐賭事宜，然賭博亦不合
    法，同屬犯罪行為，言談中倘為不相干之人所得悉，亦非適宜，當以秘密進行為
    最妥適，尚不得僅憑此揭情況證據即認定被告己○○主觀上必然知悉被告甲○○
    攜槍索債一事。綜上，被告己○○前開辯解，尚屬可採，其並無以他人持有槍彈
    為自己持有之故意，且被告甲○○突然改變以言詞恐嚇取財之方式而取出槍彈，
    該行為實已溢出共犯犯意之認識，復查無其他積極證據足資證明被告己○○涉有
    公訴人所指之槍砲彈藥刀械管制條例第十一條第四項、第十二條第四項犯行，本
    應就此部分為被告己○○無罪之諭知，然公訴人認此部份與前揭論罪科刑部分有
    牽連犯之裁判上一罪之關係，爰不另為無罪之諭知，附此敘明。
四、另扣案之改造手槍一支及土造子彈七顆（其中二顆經試射後已滅失），雖係共同
    被告甲○○以之為恐嚇被害人之工具，然此部分因已溢出共犯之犯意聯絡範圍，
    被告己○○並未以之作為犯罪工具，且被告甲○○、丁○○現均通緝中，將來審
    理程序尚需依法提示，爰不為沒收之諭知，併敘明之。
五、據上論斷，應依刑事訴訟法第二百九十九條第一項前段、第三百條，刑法第二十
    八條、第二十六條前段、第五十五條、第三百四十六條第三項、第一項、第三百
    零二條第一項、第七十四條第一款、第九十三條第一項，罰金罰鍰提高標準條例
    第一條前段，判決如主文。
本案經檢察官劉邦繡到庭執行職務。
中      華      民      國    九十一    年     七     月     二十九     日
                                    臺灣新竹地方法院刑事第一庭
                                        法  官  李  珮  瑜
右正本證明與原本無異。
如不服本判決，應於判決送達後十日內向本院提出上訴狀（應附繕本），上訴於臺灣
高等法院。
                                        書記官  龔  紀  亞
中      華      民      國    九十一    年   七     月     二十九     日
附錄本案論罪科刑法條全文：
刑法第三百零二條第一項
私行拘禁或以其他非法方法，剝奪人之行動自由者，處五年以下有期徒刑、拘役或三
百元以下罰金。
刑法第三百四十六條
意圖為自己或第三人不法之所有，以恐嚇使人將本人或第三人之物交付者，處六月以
上五年以下有期徒刑，得併科一千元以下罰金。
以前項方法得財產上不法之利益，或使第三人得之者，亦同。
前二項之未遂犯罰之。
